最高法院刑事判決　　　　　　　　　　　　　　　九十三年度台上字第四四０六號
　　上　訴　人　乙○○
　　　　　　　　　　　　（另案在台灣彰化監獄執行中）
　　　　　　　　甲○○
　　　　　　　　　　　　（另案在台灣台北戒治所執行中）
右上訴人等因強盜等罪案件，不服台灣高等法院中華民國九十三年五月十一日第二審
判決（九十二年度上訴字第四四九一號，起訴案號：台灣板橋地方法院檢察署九十年
度偵字第一九八九、九五三三號），提起上訴，本院判決如左：
    主  文
上訴駁回。
    理　由
一、乙○○妨害自由、甲○○強盜部分：
按刑事訴訟法第三百七十七條規定，上訴於第三審法院，非以判決違背法令為理由，
不得為之。是提起第三審上訴，應以原判決違背法令為理由，係屬法定要件。如果上
訴理由狀並未依據卷內訴訟資料，具體指摘原判決不適用何種法則或如何適用不當，
或所指摘原判決違法情事，顯與法律規定得為第三審上訴理由之違法情形，不相適合
時，均應認其上訴為違背法律上之程式，予以駁回。本件上訴人乙○○上訴意旨略稱
：依被害人廖啟正所供述之內容，堪認廖啟正與乙○○等係因債務關係發生爭執，則
廖啟正不利乙○○之供述是否屬實，並非無疑。廖啟正經第一審合法傳喚而未到庭，
原審未再傳喚其到庭調查，於法有違。廖啟正、乙○○、謝光立、甲○○等人，均供
稱係因債務關係發生互毆，原判決認定乙○○有妨害自由犯行，於法有違。上訴人甲
○○上訴意旨略稱：被害人廖紋綾於警訊中雖指認甲○○即係對其為強盜犯行之歹徒
，然該強盜案件發生時天色仍未亮，且為強盜犯行之歹徒均戴口罩，廖紋綾如何能指
認甲○○有參與該強盜犯行，足徵其指述顯乏依據。另依廖紋綾於偵查中之供述，堪
認其遭強盜時因極度驚慌，而只記得持刀之歹徒胖胖的，廖紋綾不利甲○○供述各節
，並非實在。又警方查獲廖紋綾遭強盜之贓物等，已經謝光立供述係屬其所有，原判
決論斷謝光立上開供述各語，為事後迴護甲○○之詞，不足採信，於法有違。甲○○
於警訊中為免受皮肉之苦，而任由警方人員擺佈，甲○○雖無法提出警方刑求之證據
，然原判決論斷甲○○未遭刑求情事，係依憑廖紋綾之供述為其主要論據。惟廖紋綾
與甲○○製作警訊筆錄之時間不盡一致，原判決採廖紋綾之供述為上開論斷，於法有
違等語。
惟查原判決(一)、認定乙○○有原判決事實欄所記載之共同私行拘禁犯行，係以乙○○
確有前揭犯行，業據被害人廖啟正指述甚詳，核與謝光立供承：「……早上天已經亮
了，他們說要換地方，要我載廖啟正……」等情相符，即乙○○亦自承確有與廖啟正
爭吵及互毆情事。乙○○辯稱：伊於案發當天與廖啟正發生衝突互毆後，伊即離開現
場前往附近之網路咖啡廳，之後發生何事伊不知情云云，核與前開調查所得之證據不
符，亦與常情有違，不足採信。(二)、認定甲○○有原判決事實欄所記載之意圖為自己
不法之所有，結夥三人以上攜帶兇器，以強暴至使不能抗拒，而使他人交付財物犯行
，係以甲○○確有前揭犯行，業據被害人廖紋綾明確指認甲○○即係持西瓜刀架在伊
脖子上之歹徒，且警方並於甲○○一人在場之台北縣中和市○○路二五０號，查獲廖
紋綾遭強盜之Ｍ七∣五五三七號自小客車行車執照一紙、駕照影本二紙、信用卡一張
及汽車鑰匙一把等物。廖紋綾復於第一審審理中明確供稱：……警察並未叫伊指認甲
○○為本案之歹徒，伊部分之筆錄係連續製作並未中斷，當時甲○○就在伊旁邊，警
察未毆打及將甲○○帶到其他地方等情。堪認甲○○辯稱：伊遭警刑求云云，不足採
信。謝光立雖供稱：警方查獲之前開物品係伊拾獲等語，然謝光立就相關情節前後供
述不一，堪認其於原審改稱各語，係屬事後迴護甲○○之詞，不足採信；參酌甲○○
坦承變造廖紋綾之身分證影本等情，予以綜合判斷。因而維持第一審關於論處乙○○
共同私行拘禁；甲○○意圖為自己不法之所有，結夥三人以上攜帶兇器，以強暴至使
不能抗拒，而使他人交付財物罪刑部分之判決，駁回上訴人二人在第二審關於該部分
之上訴。已於判決內說明其所憑之證據及其認定之理由，從形式上觀察，並無違背法
令之情形。按證據之取捨與證據之證明力如何，均屬事實審法院得自由裁量、判斷之
職權；苟其此項裁量、判斷，並不悖乎通常一般之人日常生活經驗之定則或論理法則
，又於判決內論其何以作此判斷之心證理由者，即不得任意指摘其為違法，而據為
提起第三審上訴之合法理由。原審綜合上述各項證據資料，認定上訴人二人確有如原
判決事實欄二、三所載之犯行，乃其採證認事職權之合法行使，不容任意指為違法。
原判決已說明甲○○辯稱遭警刑求一節，如何不足採信之理由，且按諸甲○○於第一
審供稱：在派出所時廖紋綾是說好像是，然後伊被警察拖去打，伊才承認，廖紋綾才
說是伊等語，然甲○○上開辯稱伊係在廖紋綾前遭警方拖去刑求一節，已為廖紋綾所
否認，廖紋綾並明確證稱：……甲○○說謊，警察並沒有打他，伊之筆錄是連續做的
，甲○○一直在旁邊，警察並沒有把甲○○帶到其他地方……等情明確（第一審卷第
六十九頁），甲○○持其與廖紋綾警訊筆錄製作時間不盡一致等情，任意指摘原判決
不當，並非有據。又刑事訴訟法第三百七十九條第十款所謂應調查之證據，係指該證
據與待證事實有重要關係，在客觀上有予調查之可能性及必要性而言。廖啟正於警訊
中已就相關情節供述明確並為原判決所援引，則縱再傳喚廖啟正到庭調查，亦非即能
為有利於乙○○之認定，尚不得任意指摘原審有應調查之證據而未予調查之違法。況
原審於最後審判期日，審判長問乙○○尚有何證據請求調查，乙○○答稱：「無」（
原審卷第一三九至一四０頁）。而本院為法律審，乙○○在本院又為此爭執，自非依
據卷內資料執為指摘之合法上訴第三審理由。上訴人二人上訴意旨對原審之論斷，究
係違背何種法則或如何適用法則不當，並未依據卷內資料具體指摘，徒憑己意任指為
違法，重為單純事實上之爭執，難謂係適法上訴第三審之理由，其等此部分上訴違背
法律上之程式，應予駁回。
二、甲○○變造特種文書部分：
本件甲○○未聲明為一部上訴，依刑事訴訟法第三百四十八條第一項規定視為全部上
訴，而按刑事訴訟法第三百七十六條所列各罪之案件，經第二審判決者，不得上訴於
第三審法院，法有明文。本件甲○○另犯變造特種文書罪部分，原判決認係成立刑法
第二百十二條之罪，核屬刑事訴訟法第三百七十六條第一款之案件，依上開說明，既
經第二審判決，自不得上訴於第三審法院。甲○○竟復對此部分提起上訴，顯為法所
不許，應予駁回。
據上論結，應依刑事訴訟法第三百九十五條前段，判決如主文。
中　　　華　　　民　　　國　　九十三　　年　　　八　　　月　　二十六　　日
                              最高法院刑事第三庭
                                  審判長法官  董　明　霈
                                        法官  林　茂　雄
                                        法官  張　祺　祥
                                        法官  洪　文　章
                                        法官  吳　三　龍
      右正本證明與原本無異
                                              書  記  官
中　　　華　　　民　　　國　　九十三　　年　　　九　　　月　　　二　　　日
                                                                      Ｒ
